【裁判字號】    98,判,534
【裁判日期】    980521
【裁判案由】    虛報進口貨物產地
【裁判全文】
最  高  行  政  法  院  判  決
                                       98年度判字第534號
上  訴  人  光政鋼纜工業股份有限公司
代  表  人  甲○○
訴訟代理人  張富慶律師
被 上訴 人  財政部臺中關稅局
代  表  人  王亮
上列當事人間虛報進口貨物產地事件，上訴人對於中華民國96年
5月3日臺中高等行政法院95年度訴字第766號判決，提起上訴，
本院判決如下：
    主  文
上訴駁回。
上訴審訴訟費用由上訴人負擔。
    理  由
一、上訴人於民國94年9月5日委由捷聖報關行有限公司向被上訴
    人連線申報進口韓國產製GALVANIZED STEEL STRANDED WIRE
    等貨物一批（下稱系爭貨物）（進口報單號碼：第DA/94/H
    F89/0014號），經被上訴人查驗結果，來貨產地為中國大陸
    ，且係屬尚未經公告准許進口之大陸物品，認上訴人涉有虛
    報進口貨物產地，逃避管制情事，乃參據財政部關稅總局驗
    估處（下稱驗估處）查價，按原申報價格核估完稅價格，且
    上訴人5年內再犯同一規定之行為一次，並經處分確定（處
    分書編號TP00000000號）等情，依海關緝私條例第37條第3
    項轉據同條例第36條第1項、第3項及第45條之規定，處貨價
    1.5倍之罰鍰計新臺幣（下同）4,147,200元，併沒入貨物。
    上訴人不服，申請復查，經被上訴人以95年5月26日中普緝
    字第0951002046號復查決定（下稱原處分）駁回，上訴人不
    服，提起訴願，經財政部以95年11月2日台財訴字第0950037
    4650號訴願決定駁回，上訴人仍不服，遂提起本件行政訴訟
    。
二、上訴人起訴主張：（一）上訴人係透過其境外所設Protax公
    司向韓國貿易商P&J Corp.訂購，再由上訴人向Protax公司
    購買系爭貨物。於本件裁罰後，上訴人始知悉系爭貨物係由
    P&J Corp.向韓國DSR公司購買，因DSR公司非與上訴人為直
    接交易對象，始對系爭貨物並無知悉。而被上訴人誤認上訴
    人向P&J Corp.或韓國DSR公司直接交涉，導致事後事實認定
    錯誤。雖上訴人之股東於大陸投資海城正昌工業股份有限公
    司（下稱正昌公司），正昌公司於朝鮮設有北朝鮮第一鋼繩
    廠，然本件係上訴人透過P&J Corp.向南韓DSR公司採購，無
    被上訴人所稱「可透過分公司直接採購」之理。且上訴人購
    買系爭貨物係為作為上訴人之產品轉賣，故自不採用韓國
    DSR公司之包裝，或有DSR公司之標示之情事。（二）系爭貨
    物板條箱上有已剪斷之COSTACO DL（CHINA OCEAN SHIPPING
    TALLY COMPANY中國外輪理貨公司大連）封條及部分外包裝
    木箱板條上寫有中國簡體字，然封條通常標封於貨櫃開啟處
    而非貨櫃內部，該「封條」是否真為封條，抑僅為棄置廢物
    、是否標封於系爭貨物貨櫃上，均無法判定。況系爭貨物共
    三只貨櫃，僅以照片所示一長短未知之封條，據以認定系爭
    貨物全部於大陸生產，殊難令人信服。又依照片所示之文字
    是否為簡體字已模糊難辨，且僅有部分板條箱上有被上訴人
    所稱之簡體字，該等字體亦可能為在韓中國勞工書寫。（三
    ）依被上訴人向駐韓單位函查之內容，要難證明系爭貨物為
    大陸物品，被上訴人曲解文義，認定韓國DSR公司非製造商
    。按財政部關稅總局原產地認定委員會（下稱原產地認定委
    員會）認定之相關資料，全由被上訴人提供，其憑據之資訊
    顯然有誤。而認定過程，先經二位專家表示意見，均未就系
    爭貨品確為大陸物品有一確論，僅言「外觀上很難辨認為大
    陸或韓國貨」、「由大陸轉口韓國輸入臺灣是一個合理的懷
    疑」，故決議再請其他專家表示意見，第三位專家亦僅表示
    「有可能係從中國港口出貨轉經韓國再轉運臺灣」。故產地
    認定委員會在未確實調查並係確信之狀況下，僅憑其主觀上
    不確信之懷疑，片面遽認系爭貨物為大陸物品，被上訴人認
    定事實未詳加調查致背離實情，原處分即屬違法等語，求為
    判決撤銷訴願決定及原處分。
三、被上訴人則以：（一）系爭貨物未標示生產廠商名稱與地址
    ，產地標示係以自黏貼紙列印，隨意黏貼於規格、數量標示
    上或貨物上，且部分外包裝上有明顯刮除痕跡，又部分外包
    裝木箱板條上寫有長度、數量之中國簡體字，且與所裝貨物
    及箱上標示資料相符，該手寫字樣顯然出自中國廠家之手，
    用以表示所裝系爭貨物內容。又貨櫃內系爭貨物板條箱上置
    有已剪斷之COSTACO DL封條乙只，足證系爭貨物曾在中國大
    連裝船，與上訴人在中國遼寧省海城市有設廠生產STEEL
    STRANDED WIRE ROPE之地緣相符，上訴人於朝鮮並設有分公
    司，來貨顯係中國大陸生產，再迂迴韓國再轉運臺灣。（二
    ）韓國製造商P&J Corp.係華僑成立之小貿易公司，並非製
    造商，上訴人乃改口稱其製造商為韓國DSR公司，但被上訴
    人曾函請駐韓國台北經濟文化辦事處協查，函文有「本案經
    再洽據韓國DSR公司復告，所詢事項與該公司直接出口無關
    ，對該事項並無所悉等語。」等內容，均無法證實系爭貨物
    係韓國DSR公司所生產。上訴人既於韓國設有分公司，自可
    由其分公司直接向韓國DSR公司採購，實無需委由P&J Corp.
    訂購系爭貨物，上訴人所提交易流程，有違商業常理。另原
    產地認定委員會亦認定系爭貨物產地為中國大陸。被上訴人
    會同捷聖報關行人員查驗、取樣、拍照，其程序完全合乎「
    進出口貨物查驗準則」之規定，並有照片為憑。（三）DSR
    公司乃國際大廠，其出廠之產品均有該公司之標記，斷無可
    能接受產品不標示該公司標記之作法；況上訴人主張購買系
    爭貨物之目的係要當成上訴人公司之產品再轉賣，然系爭貨
    物不僅未標示廠商標記或品牌，且部分外包裝上有明顯括除
    痕跡，可見其包裝上有不欲人知之標示或文字。上訴人說詞
    顯然不合邏輯亦有違國際貿易常理。（四）上訴人曾於93年
    5月17日委託捷聖報關行以第DA/BC/93/V796/3207號進口報
    單報運進口上訴人在大陸生產之物品，經被上訴人處分確定
    在案，上訴人所稱大陸生產之物品並無輸入臺灣乙節，並非
    事實。原產地認定委員會，其中一位專家已明確表示「足見
    該貨係由中國大陸光政鋼纜公司之貨品或在大陸搜集輸台之
    物品」，另兩位專家雖未明確表示該貨係由中國大陸製造，
    但均認同被上訴人之查證與認定結果，其認定結果甚為明確
    等詞置辯，求為判決駁回上訴人之訴。
四、原審斟酌全辯論意旨及調查證據之結果，以：（一）系爭貨
    物經被上訴人檢樣及相關文件資料，報請原產地認定委員會
    就其產地進行鑑定，經參據被上訴人查核結果及專家諮詢意
    見等綜合研判，而為鑑定結果，系爭來貨原產地為中國大陸
    ，此有財政部關稅總局95年4月6日台總局認字第0951005062
    號函可稽；按原產地認定委員會有關專家諮詢意見略以：「
    四(一)一位意見：．．．2.據本國台商側面探知該公司在遼寧
    省海城市設廠生產達不銹鋼線．．．。3.由臺中關稅局查驗
    結果，不但無標示生產廠商名稱與地址，且產地標示為以自
    粘貼紙列印，隨意黏貼規格、數量於貨物上，且部分外包裝
    有明顯刮除痕跡，且部分貨包裝木箱板條有中國簡體字及貨
    上有中國理貨公司大連封條乙只。足見該貨係由中國大陸光
    政鋼纜公司之貨品或在大陸搜集輸台之物品。(二)另一位意見
    ：1.近年來鋼線鋼纜之製造技術在東南（北）亞地區都已提
    昇很多，大陸地區因台商的進駐設廠，其製造技術也不例外
    因此由外觀也很難判別其產地。2.光政鋼纜工業（股）公司
    ，確實在大陸遼寧省海城市設有鋼線鋼纜製造廠．．．．．
    ．但到底大陸的人工費用尚比日、韓、台便宜，光政自無從
    其他國家進口理由，況且其包裝木箱板條尚有中國簡體字。
    ．．．。4.該批進口鋼纜應該是由大陸轉口韓國輸入臺灣是
    一個合理的懷疑。．．．六第三位專家意見：．．．2.依文
    件所附照片顯示，其外包裝材料寫有中國簡體字及印有
    COSTACO DL封條字樣（海關查證為中國理貨公司大連）推斷
    ，有可能係從中國港口出貨轉經韓國再轉運臺灣。」按原產
    地認定委員會為大陸物品之法定權責鑑定機關，且就系爭貨
    物之外包裝、上訴人之製造工廠分布及運輸途徑相關資料予
    以鑑定、會商，該鑑定結果自具正確性及公信力，系爭貨物
    之產地為中國大陸，足堪認定。上訴人並未提出系爭貨物之
    產地證明書供核；至上訴人所提出之商業往來文件，則僅係
    私文書，並未經權責單位簽證，該等文書內容所載既與鑑定
    結果不符，自應以經原產地認定委員會經綜合各項資料所為
    鑑定之證據力為強。（二）再經被上訴人上網查詢結果於華
    夏經緯網92年6月18日及93年9月15日刊登有關上訴人中國大
    陸子公司正昌工業有限公司之報導略以：「．．．正昌的產
    品已經發展到7大類250多個品種，產品通過ISO9001國際質
    量認證體系，目前正昌產品在國際市場上聲譽極佳，產品供
    不應求．．．」、「．．．其質量被國際市場普遍認可，是
    第一家通過日本工業質量體系標準認證的鋼絲繩企業；正昌
    產品70%出口日本和西歐國家．．．。」，認位於中國大陸
    之子公司產業既已經日本認證通過，應不會比韓國生產技術
    差，上訴人所稱大陸生產技術水準與韓國廠家相比相去甚遠
    乙節，並非足採。（三）另系爭貨物外包裝合板條為新品，
    然多箱木箱板條卻以原子筆寫有長度與數量，且與箱上以列
    表機列印之標示長度、數量皆相符，且部分寫有中國簡體字
    「」表示數量，該手寫數量應非隨意書寫，此有查驗時現
    場照片數幀及原審法院現場勘驗時之照片可稽，上訴人主張
    係因國外供應商使用回收之木箱所致或係中國外勞所書寫乙
    節，亦非可採。（四）依國際貿易實務，買賣雙方對成交貨
    物之名稱、數量、價格、產地等於成交時即有約定，並應按
    約定之貨物交運，上訴人為製造及進口鋼線鋼纜之專業廠商
    ，對於系爭鋼材係屬未經經濟部公告准許輸入之大陸物品應
    知之甚詳，於向鄰近中國大陸之韓國地區進口系爭鋼材，即
    應注意於買賣契約中明確約定不得交運中國大陸產製品，並
    確實查明貨物之來源，據實申報，以免違規受罰，上訴人於
    列席進口貨物原產地認定委員會說明時，亦自承本案係透過
    出口商即其在韓國之分公司，於原審法院訊問時更稱係由其
    境外公司訂貨，而交易磋商過程及指定韓國貨物部分，實際
    上均由上訴人內部員工負責處理，更不得諉稱不知或無法事
    先掌握其來源，從而被上訴人以上訴人未善盡注意義務與誠
    實申報義務，於報關投單前查證清楚，致生虛報進口貨物產
    地，逃避管制之違章情事，縱非故意，尚難謂無過失，自應
    受罰。綜上所述，上訴人所訴均非可採，本件原處分及復查
    決定均無違誤，訴願決定予以維持，亦無不合，上訴人訴請
    撤銷，為無理由。本件事證已臻明確，上訴人聲請傳訊證人
    韓國P&J CORP.之負責人李周和，認無必要，兩造其餘之陳
    述或舉證，不影響於本判決之認定，爰不一一論列，併予敘
    明。因將原決定及原處分均予維持，駁回上訴人之訴。
五、本院按：關稅法第28條規定，海關對進口貨物原產地之認定
    ，應依原產地認定標準辦理，必要時，得請納稅義務人提供
    產地證明文件。依關稅法授權訂定之行為時進口貨物原產地
    認定標準第4條規定：「進口貨物原產地由進口地關稅局認
    定，認定有疑義時，由進口地關稅局報請財政部關稅總局會
    同有關機關及學者專家會商。」進口貨物原產地之認定為財
    政部關稅總局之法定職權，財政部關稅總局為執行該項職權
    成立原產地認定委員會，會同有關機關及學者專家諮詢，以
    合議制方式，基於其專業之認知及能力對進口貨品原產地予
    以認定。本件原產地認定委員會參據進口報單、發票、進口
    人網路介紹、進口人說明書、進口提單、駐外單位查證函、
    進口貨櫃動態表、照片、進口地關稅局查核結果及專家諮詢
    意見等相關資料，綜合判斷而為認定原產地為中國大陸，有
    財政部關稅總局95年4月6日台總局認字第0951005062號函附
    原處分卷及原產地認定委員會95年4月4日第7次會議審議審
    議表附原審卷證物袋可稽，其判斷所使用之方法並無不正確
    ，認定結果亦無違反經驗法則或論理法則，於法尚無不合。
    上訴意旨謂被上訴人以少數板條箱包裝上有被上訴人所稱「
    簡體字」、上訴人之股東於大陸地區有投資設廠及以其上「
    有COSTACO DL字樣之鐵片」為中國外輪理貨公司大連之英文
    縮寫，推論該鐵片為該公司封條，未提出中國外輪理貨公司
    實際封條供核，逕推論系爭貨物產地為中國大陸，上開原產
    地認定委員會產地鑑定僅依被上訴人提供之證據推論，顯然
    武斷云云，指摘原判決有未依職權調查證據之違法，自非可
    採。又證據之取捨與當事人所希冀者不同，致其事實之認定
    亦異於該當事人之主張者，不得謂為原判決有違背法令之情
    形。原判決已就其調查證據結果及得心證之理由，敘明被上
    訴人以系爭貨物經原產地認定委員會認定產地為中國大陸，
    且非屬經經濟部公告准許輸入之大陸物品，認上訴人涉有虛
    報進口貨物產地，逃避管制之情事，據以處系爭貨物貨價1.
    5倍之罰鍰併沒入貨物，於法並無不合；並就上訴人並未提
    出產地證明書，所提出之商業往來文件僅係私文書且未經權
    責單位簽證，如何與事實不符，及所主張之論點何以不足採
    取，分別予以指駁甚明，並認被上訴人依上開相關資料綜合
    判斷而認定系爭貨物產地為中國大陸並無違誤，本件既有事
    證足以判定系爭貨物虛報產地，上訴人請求傳喚韓國P&J
    Corp.負責人李周和到庭說明，並無傳喚作證之必要，即難
    認有違行政訴訟法關於行政法院應職權調查之規定。原判決
    並無違反證據法則，亦無判決不備理由、不適用法規或適用
    法規不當之情事。此外，上訴人其餘所訴各節，無非係對原
    審取捨證據認定事實之職權行使，加以爭執，尚難謂原判決
    有違背法令之情事。綜上所述，原判決將訴願決定及原處分
    均予維持，而駁回上訴人在原審之訴，核無違誤。上訴論旨
    ，指摘原判決違法，求予廢棄，為無理由，應予駁回。
六、據上論結，本件上訴為無理由。依行政訴訟法第255條第1項
    、第98條第1項前段，判決如主文。
中    華    民    國    98    年    5     月    21    日
                    最高行政法院第一庭
                        審判長法官  鄭  淑  貞
                              法官  廖  宏  明
                              法官  張  瓊  文
                              法官  帥  嘉  寶
                              法官  胡  方  新
以  上  正  本  證  明  與  原  本  無  異
中    華    民    國    98    年    5     月    21    日
                              書記官  郭  育  玎


司法院資訊處製作；財團法人民間司法改革基金會備份。
